臺灣高等法院刑事裁定
110年度聲再字第424號
再審聲請人
即受判決人  徐景鍊



代  理  人  陳建昌律師
上列再審聲請人即受判決人因違反毒品危害防制條例等案件，對
於本院108年度上訴字第606號，中華民國109年8月20日第二審確
定判決，聲請再審，本院裁定如下：
    主  文
再審之聲請駁回。 
    理  由
一、依卷附「刑事再審聲請及調查證據狀」所載暨再審聲請人即
    受判決人徐景鍊（下稱聲請人）之代理人陳建昌律師到庭所
    述，聲請再審意旨略以：
  ㈠原確定判決所載之行動電話號碼0000000000並非聲請人所有
    ，而係聲請人之父徐逢恩所有，因徐逢恩交友廣闊，其友人
    不乏持有大門鑰匙可自由進出其住宅者，徐逢恩於民國104
    年9月5日因另案服刑，將上開門號手機置於家中，從而進出
    其住宅之友人皆可使用上開門號手機。聲請人直至製作警詢
    筆錄時始初見證人張丞君所稱之5則簡訊（即聲證四），原
    確定判決逕採證人張丞君於104年12月3日偵查中所述而認定
    聲請人確有販賣海洛因予張丞君。惟依張丞君所述，既與上
    開門號使用人約在育達商職，則該使用人未出現時，衡情應
    稍事等候或以電話聯絡，張丞君卻逕行離開前往其所稱之聲
    請人住處，實有背常情，又上開簡訊並未特定地點係在育達
    商職校內或校外，縱要交易亦無從完成，且上開門號使用人
    是在張丞君所稱之住處外即學校，是縱使張丞君前往其所稱
    之住處，當無可能完成毒品交易。再者，張丞君於104年12
    月2日供稱與聲請人1個月交易約20次，然卷內並無任何張丞
    君與聲請人之通訊監察譯文，足證張丞君所述不實。況本案
    員警並未在聲請人住處查獲分裝袋、電子磅秤、帳冊、交易
    現金、研磨器等，且聲請人因時常驅趕其父之友人離開住宅
    而與張丞君間有嫌隙，尚難遽認證人張丞君於警詢、偵查所
    述為真。今有當時實與張丞君互通簡訊之人「楊崇彥」出現
    ，楊崇彥坦承上開簡訊為其所傳，並有楊崇彥親筆書寫其使
    用手機過程之「陳述經過書」（即聲證三），楊崇彥為徐逢
    恩之友人，於本案審理時入監服刑，故未能及時提出聲請傳
    喚楊崇彥。
  ㈡綜上所述，依刑事訴訟法第420條第1項第6款規定之再審事由
    ，對原確定判決聲請再審等語。
二、按再審制度，係為發現確實之事實真相，以實現公平正義，
    而於案件判決確定之後，另設救濟之特別管道，重在糾正原
    確定判決所認定之事實錯誤，但因不能排除某些人可能出於
    惡意或其他目的，利用此方式延宕、纏訟，有害判決之安定
    性，故立有嚴格之條件限制。刑事訴訟法第420條第1項第6
    款原規定：「因發現確實之新證據，足認受有罪判決之人應
    受無罪、免訴、免刑或輕於原判決所認罪名之判決者」，作
    為得聲請再審原因之一項類型，司法實務上認為該證據，必
    須兼具新穎性（又稱新規性或嶄新性）及明確性（又稱確實
    性）二種要件，始克相當。晚近修正將上揭第一句文字，改
    為「因發現新事實、新證據，單獨或與先前之證據綜合判斷
    」，並增定第3項為：「第一項第六款之新事實或新證據，
    指判決確定前已存在或成立而未及調查斟酌，及判決確定後
    始存在或成立之事實、證據。」放寬其條件限制，承認「罪
    證有疑、利歸被告」原則，並非祇存在法院一般審判之中，
    而於判罪確定後之聲請再審，仍有適用，不再刻意要求受判
    決人（被告）與事證間關係之新穎性，而應著重於事證和法
    院間之關係，亦即祇要事證具有明確性，不管其出現係在判
    決確定之前或之後，亦無論係單獨（例如不在場證明、頂替
    證據、新鑑定報告或方法），或結合先前已經存在卷內之各
    項證據資料，予以綜合判斷，若因此能產生合理之懷疑，而
    有足以推翻原確定判決所認事實之蓋然性，即已該當。申言
    之，各項新、舊證據綜合判斷結果，不以獲致原確定判決所
    認定之犯罪事實，應是不存在或較輕微之確實心證為必要，
    而僅以基於合理、正當之理由，懷疑原已確認之犯罪事實並
    不實在，可能影響判決之結果或本旨為已足。縱然如此，不
    必至鐵定翻案、毫無疑問之程度；但反面言之，倘無法產生
    合理懷疑，不足以動搖原確定判決所認定之事實者，仍非法
    之所許。至於事證是否符合明確性之法定要件，其認定當受
    客觀存在之經驗法則、論理法則所支配。
三、經查：
  ㈠聲請人前因違反毒品危害防制條例等案件，經臺灣桃園地方
    法院以106年度訴字第591號判決認聲請人犯如其附表編號2
    所示之販賣第一級毒品罪，處有期徒刑15年6月，並諭知未
    扣案如其附表編號2宣告刑欄內所示之犯罪所得新臺幣6,000
    元沒收，於全部或一部不能沒收或不宜執行沒收時，追徵其
    價額；聲請人提起上訴後，經本院以108年度上訴字第606號
    判決（即原確定判決）駁回上訴；聲請人復提起上訴後，經
    最高法院以110年度台上字第2718號判決從程序上駁回上訴
    而確定，此有各該判決及本院被告前案紀錄表在卷可稽，並
    經本院依職權調取該案卷宗核閱無誤。
  ㈡原確定判決認定證人張丞君於警詢及偵查中就案情基本事實
    之陳述前後一致，且與張丞君與聲請人之通訊監察譯文相符
    ，自得採為認定聲請人犯罪事實之依據，至聲請人否認犯行
    ，及證人張丞君於第二審審理時翻異其詞，否認其有於案發
    時、地與聲請人交易毒品，尚難採為對聲請人有利之認定等
    節，業已論述綦詳（見原確定判決第10至12頁），難謂有何
    違誤。
　㈢聲請再審意旨固稱行動電話號碼0000000000並非聲請人所有
    ，而係聲請人之父徐逢恩所有云云。惟原確定判決依憑證人
    張丞君於警詢及偵查中指稱於其附表編號2所示時、地，向
    聲請人購買海洛因0.9公克及0.45公克各1包之證詞，核與卷
    內張丞君發送予聲請人之簡訊稱：「我要2碗麵，一大一小
    ，我已到了」等語相符，堪認屬實；且上揭簡訊內容係由張
    丞君於104年9月9日下午2時8分許，以0000000000門號行動
    電話，發送予裝設0000000000門號SIM卡之行動電話（手機
    序號：000000000000000）接收（見104年度他字第6419號卷
    二第80頁），而該手機序號000000000000000行動電話，即
    係聲請人經臺灣新竹地方法院以104年度聲監續字第343號通
    訊監察書實施通訊監察對象之電話（見104年度他字第6419
    號卷一第52、54頁），自足證張丞君指述發送上揭簡訊予聲
    請人購買海洛因等情，與事實相符，此業據原確定判決及最
    高法院於判決理由欄內詳加說明。又縱使行動電話門號0000
    000000號係徐逢恩所申辦，然衡諸經驗法則及社會常情，行
    動電話門號之申請人與實際持用者本可不同，且聲請人與徐
    逢恩為父子至親，其2人戶籍地亦相同，則聲請人使用徐逢
    恩之上開行動電話門號自屬易事，是尚難以聲請人辯稱該行
    動電話號碼非其所有，即為有利於聲請人之認定。　
　㈣聲請再審意旨固爭執證人張丞君所述「1個月交易約20次」無
    通聯紀錄等證據可證云云，惟此部分非屬檢察官起訴及法院
    審判之範圍，尚難憑為聲請再審之論據。又聲請人指稱兩人
    約在學校相見未果，張丞君逕至聲請人住處找聲請人，有背
    常情云云，然證人張丞君於偵查中已證稱聲請人說其在學校
    ，意指育達高職，但伊前往育達高職未見聲請人，便至聲請
    人家中等語（見105年度偵字第3130號卷一第64頁），而育
    達高職（現已改制為桃園市育達高級中等學校，位於桃園市
    平鎮區育達路）距離聲請人位於桃園市平鎮區忠孝路之住處
    僅約550公尺，步行僅需約7分鐘即可到達（見本院聲再卷第
    139頁之GOOGLE地圖所示），故張丞君在該校既未見聲請人
    ，推測其可能已返回住處，且聲請人住處甚近而立即可至，
    則張丞君逕自前往聲請人住處找聲請人交易毒品，此情難謂
    有何悖於常理之處。是此部分聲請再審意旨，本院亦難憑採
    。　
  ㈤復觀諸「刑事再審聲請及調查證據狀」所附楊崇彥書寫之「
    陳述經過書」（見本院聲再卷第59頁），雖記載其錯拿徐逢
    恩手機及誤回復他人簡訊之情，惟並未載明其誤回簡訊之時
    間及相關對話內容。又經本院依聲請傳喚證人楊崇彥，其到
    庭證稱：聲證三「陳述經過書」是我寫的，我當時住在忠孝
    路聲請人家中，大概前後住了快2個月；我在「陳述經過書
    」裡說「當時跟朋友有約」，是約我老婆在我家見面，那時
    候我已經離婚，所以是朋友，我叫習慣了，我說「跟朋友有
    約」與「以為是那個朋友」，這兩個「朋友」是同一個人；
    我說「他發了一則奇怪的簡訊，我才發現手機是徐逢恩的」
    ，此所謂「奇怪簡訊」是聲證四5則簡訊的最後一封，說1碗
    麵、2碗麵的，我聽不懂意思，我也不認識發簡訊的張丞君
    ，最後一封訊息我才知道我拿錯手機，我以為跟我老婆在簡
    訊，那時候要去學校接小孩子，他講到最後面說大碗1碗那
    邊我就感覺不對，我跟前妻約在我家，要去接小孩，我家在
    楊梅，學校在我家附近；當天我應該是早上約8、9點吃完早
    餐後誤拿聲請人的手機就急忙出去，我記得我跟老婆約10點
    ，我要送小孩去學校，我是在10點之前到達聲請人家，在他
    家待約10至20分左右等語（見本院聲再卷第192至196頁）。
    觀諸其證述內容，楊崇彥雖稱上揭104年9月9日簡訊內容中
    第2則「我不在」、「我在學校」及第4則「好」，是其誤以
    為係與前妻對話，而誤向張丞君傳送，看到最後一則簡訊「
    我要2碗麵，一大一小，我已到了」，始知拿錯手機；然楊
    崇彥先稱「與前妻約在我家見面」，後於看到提示之上揭簡
    訊內容，則改口稱「與前妻約在我家，要去附近的學校接小
    孩」，嗣再改口稱「與前妻相約要送小孩去學校」，前後說
    詞反覆，且縱使其與前妻確有相約先在住處見面後，再一起
    去學校接小孩或送小孩去學校，但於其傳送簡訊之時，其顯
    然尚未回到住處與前妻見面，豈有可能傳送「我在學校」之
    語？又依楊崇彥所述，其應係於當日上午8、9時之後、上午
    10時之前傳送簡訊，此與上揭簡訊之通話時間為當日下午1
    時44分許至下午2時8分許，顯有不符，自難遽信其證述內容
    為真，而憑為對聲請人有利之認定。復衡諸常情，雖不無因
    故誤拿他人手機之可能，然不同人所使用之手機，其手機外
    觀、螢幕顯示畫面、交友代號、互動對話習慣等均有不同，
    故殊難想像誤拿者於取出誤拿之手機後，不但未意識到此非
    其手機，尚能進而使用該手機，並與其上陌生之人對話。是
    聲請再審意旨此部分所為指摘及所提相關證據，難認足以動
    搖原確定判決所為事實認定。
四、綜上所述，本件聲請再審意旨所指事證，不論係單獨抑或與
    先前之證據綜合判斷，均無法產生合理懷疑，不足以動搖原
    確定判決所認定之事實，是聲請人依前揭規定聲請再審，為
    無理由，應予駁回。
據上論斷，應依刑事訴訟法第434條第1項，裁定如主文。
中　　華　　民　　國　　110 　年　　10　　月　　7 　　日
                  刑事第四庭    審判長法　官  陳筱珮
                                      法　官  柯姿佐
                                      法　官  吳元曜
以上正本證明與原本無異。
如不服本裁定，應於收受送達後十日內向本院提出抗告狀。
                                      書記官  黃亮潔
中　　華　　民　　國　　110 　年　　10　　月　　7 　　日